臺灣高雄地方法院刑事判決　　　　　　　　　　　　九十一年度易字第一六六六號
　　公　訴　人　臺灣高雄地方法院檢察署檢察官
　　被　　　告　乙○○
右列被告因竊盜案件，經檢察官聲請簡易判決處刑（九十一年度偵字第三一九一號）
經本院高雄簡易庭認為不宜以簡易判決處刑，簽請依通常程序審理，本院判決如左：
    主  文
乙○○無罪。
    理  由
一、公訴意旨略以：被告乙○○意圖為自己不法所有，於民國（下同）九十一年二月
    二日上午十一時許，在高雄市前鎮區○○○路一五七號「大樂倉儲批發」賣場內
    ，趁進賣場購取中華家常豆腐一盒為幌，價值新台幣（下同）二十五元，伺機徒
    手竊取賣場貨架上德恩奈漱口水三瓶，值合計七百三十五元，並將竊得物品置放
    所攜手提袋內，隨後至收銀區就所購物品結帳時，並未將前開漱口水等物品取出
    ，僅就豆腐一盒結帳完畢，即欲行離去，嗣經該店服務人員甲○○發現後，旋報
    警處理，遂自乙○○手提袋內查得失竊漱口水三瓶，因認被告涉犯刑法第三百二
    十條第一項之竊盜罪嫌。
二、按犯罪事實應依證據認定之，無證據不得推定其犯罪事實。又不能證明被告犯罪
    者，應諭知無罪之判決，刑事訴訟法第一百五十四條、第三百零一條第一項分別
    定有明文。又認定不利被告之事實，須依積極證據，苟積極證據不足為不利於被
    告事實之認定時，即應為有利於被告之認定，不必有何有利之證據；事實之認定
    ，應憑證據，如未能發現相當證據，或證據不足證明，自不能以推測或擬制之方
    法，以為裁判基礎，最高法院三十年上字第八一六號、四十年台上字八六號亦分
    別著有判例。
三、本件公訴意旨認被告涉犯刑法第三百二十條第一項之竊盜罪嫌，無非以證人甲○
    ○之證述綦詳，復有相片、產品標價條、扣押物品收據、扣押筆錄、贓物認領保
    管收據、統一發票影本、營利事業登記證影本及委任狀等在卷可稽，且衡之常情
    ，豈有僅就價值二十五元之豆腐結帳，卻將價值高達七百多元之漱口水藏諸口袋
    等語為其依據。
四、訊之被告乙○○堅詞否認有何竊盜犯行，辯稱：事情不是這樣，當天人很多，我
    在排隊，比較趕時間，就跟前面的小姐說讓我先結帳，那小姐說好，所以我就直
    接走到結帳處，拿五十元給收銀小姐，結完帳後，我突然想到袋中還有漱口水，
    就馬上回頭跟櫃檯小姐說，小姐就問我有沒有拿酒，我說沒有，之後小姐就打電
    話叫主管來，並無竊盜之行為及犯意等語。經查：
（一）按「意圖為自己或第三人不法之所有，而竊取他人之動產者，為竊盜罪，處五
      年以下有期徒刑、拘役或五百元以下罰金」，刑法第三百二十條第一項固有明
      文。惟該條項竊盜罪之成立，除須有積極之竊取財物之行為外，尚須行為人主
      觀上對所竊取之財物，有不法所有之意圖，若欠缺此等要件，自不能以竊盜罪
      論。
（二）證人甲○○於警訊中證稱：我們跟蹤她（指被告）至收銀臺前發現他只將購買
      之豆腐結帳，而漱口水並未結帳，等其離開收銀台後通知警方將其逮捕。核與
      偵查中證稱：「（你當日在場？）沒有，是店員轉述給我的。」等語，本院九
      十一年七月二日審理時證稱：「（現場的情況你是否知道？）不清楚，我是被
      叫到警察局去的。」等語，前後證詞矛盾，故證人甲○○警訊中之證詞不可採
      信。尚不足資為被告有罪判決之證據。
（三）證人王齡儀即大樂公司櫃檯人員於九十一年七月十六日本院審理時到庭證稱：
      「她是經由我的收銀機出去的，他買二樣東西豆腐及另外一樣東西，豆腐結完
      帳後她就走了，她連找的錢及收據都沒有拿，她聽到我叫她，就回來要拿找的
      錢，我就發現她有一樣東西沒有結帳，我請她要結帳，並且通知主管來，主管
      就跟她談，從她的包包中發現有三瓶漱口水沒有結帳。」等語、後又證稱「（
      被告有無主動要求說要結帳？）不記得了，但是我記得我有請她要拿出來結帳
      ，她就自動拿出來。」，對於三瓶漱口水係由公司主管發現或係被告主動提出
      要求結帳一節證詞前後矛盾，不可採信，被告所辯伊只是稍微慢一點拿出來結
      帳一節堪信真實。查本案係肇因於被告疏於就部分之商品未同時提出結帳，而
      在櫃台小姐請被告回來拿發票及所找二十五元，被告始主動拿出來結帳，就其
      行為以觀，主觀上尚難認有不法所有之意圖，是揆諸上開說明，其所為尚與竊
      盜罪之構成要件不符。
（四）又刑事被告依法不負自證無罪之義務，故在別無積極證據之情形下，自難違反
      刑事訴訟法第一百五十四條之規定，判定被告有竊盜之犯行。此外，復查無其
      他積極證據足資證明被告犯罪，揆諸前揭說明，被告犯罪尚屬不能證明，自應
      為被告無罪之諭知。
據上論斷，應依刑事訴訟法第四百五十二條、第三百零一條第一項前段，判決如主文
。
本案經檢察官朱婉綺到庭執行職務。
中      華      民      國      九十一      年      七    月  二十六    日
                                臺灣高雄地方法院刑事第七庭
                                    法  官    何  清  富
右正本證明與原本無異。
如不服本判決，應於判決送達後十日內，向本院提出上訴狀。
                                    書記官    陳  恩  如
中      華      民      國      九十一      年      七    月  二十六    日
